【裁判字號】    98,訴,416
【裁判日期】    981225
【裁判案由】    侵權行為損害賠償
【裁判全文】
臺灣基隆地方法院民事判決               98年度訴字第416號
原      告  七和實業股份有限公司
法定代理人  甲○○
訴訟代理人  乙○○
被      告  丙○○
           （原名謝麗貞，
被      告  丁○○
訴訟代理人  胡美慧律師
上列當事人間請求侵權行為損害賠償事件，本院於民國98年12月
11日言詞辯論終結，判決如下：
    主  文
原告之訴及假執行之聲請均駁回。
訴訟費用由原告負擔。
    事  實
甲、原告方面：
    一、聲明：求為判決:
        (一）被告丙○○（原名謝麗貞）或被告丁○○應給付
         原告新台幣（下同）0000000元及自起訴狀送達之翌日
         起至清償日止按年息5％計算之利息。
       （二）原告願供擔保，請准宣告假執行。
    二、陳述：
       （一）被告丁○○、丙○○（原名謝麗貞）係姊妹。被
         告丙○○於民國（下同）94年9月15日起至95年6月21
         日間擔任原告基隆分公司七堵三課A級主任，負責新車
         銷售業務。詎被告丙○○意圖自己不法之所有，先後
         侵吞編號第950115號、第950129號、第950130號、第
         950142號、第950369號、第950371號及第951164號共7
         件訂購合約書之客戶交付予其之購車款項，其後為補
         足遭其侵吞之購車款項，竟將其另一未簽訂訂購合約
         書之客戶即訴外人黃榮修分別於95年4月14日、95年4
         月28日、95年6月6日及95年6月9日電匯至原告第一銀
         行建成分行第000-00-000000號帳戶內之購車款項各為
         960000元、369000元、800000元及300000元共4筆計00
         00000元之金額向原告偽稱係前述7件訂購合約書購車
         人所繳納之購車款項，致原告陷於錯誤，將訴外人黃
         榮修所電匯之款項分別沖銷前述7件訂購合約書，並將
         車輛分別交付完成交易(詳如附表）。
       （二）嗣訴外人黃榮修依據不當得利之之法律關係向臺
         灣士林地方法院（下稱士林地院）訴請原告返還上開
         款項，經該法院於98年1月8日以97年度訴字第1013號
         民事事件判決原告應返還黃榮修0000000元及自95年6
         月9日起至清償日止按年息百分之5計算之利息，並須
         負擔訴訟費用19315元；原告於98年5月14日與黃榮修
         達成分期償還協議，至98年9月17日止共償還黃榮修00
         00000元。
       （三）被告丙○○前述行為顯已不法侵害原告之權利，
         造成原告0000000元之損害，應依民法第184條之規定
         對原告負侵權行為損害賠償責任。而被告丁○○曾於
         95年6月28日與原告簽訂協議書，第2條約定：「除上
         附件侵占款外，於乙方（即原告）清查確認後發現尚
         有其他侵占款項，甲方（即被告丁○○）同意出面代
         為返還或請謝麗貞返還；如因而有致七和實業股份有
         限公司（即原告）任何損害，甲方（即被告丁○○）
         亦願出面代為賠償或請謝麗貞賠償。」被告丁○○顯
         已明示願與被告丙○○（原名謝麗貞）負共同清償之
         責，故原告依協議書之約定請求被告丁○○應共同給
         付如訴之聲明。
       （四）原告公司將彰化車商黃榮修之匯款予以沖銷本案
         7張訂單，應該係經丙○○之指示。至於7張訂單之車
         款，原告未直接從訂購人手上收到，原告相信係被謝
         欣妤侵占，否則丙○○不可能要原告以黃榮修之匯款
         沖銷此7張訂單然後交車。
       （五）被告丙○○銷售7部車，而將客戶所交之購車款侵
         占，但原告不知客戶何時、交付若干款項予丙○○，
         原告均無資料可證明。
       （六）本案均屬彰化車商部分，95年6月28日簽訂協議書
         時，原告只知彰化車商黃榮修與被告丙○○間有交易
         ，認為屬於彼等私下私人間之問題，可是95年8月原告
         收到彰化車商黃榮修之存證信函，才知黃榮修有匯錢
         至原告帳戶，欲購買自己所要之車輛，而原告卻因相
         信丙○○所述已將之用以沖銷本案7部車之訂單並交車
         。彰化車商黃榮修並無訂單，故原告不知本案7筆非黃
         榮修所要之車。原告無表示彰化車商部分被告丁○○
         無庸負責。
     三、證據：提出：
        （一）臺北縣汐止市調解委員會調解筆錄1件。
        （二）訂購合約書7件。
        （三）訴外人黃榮修電匯水單4件。
        （四）士林地院97年度訴字第1013號民事判決1件。
        （五）原告與訴外人黃榮修之協議書1件。
        （六）訴外人黃榮修簽發之清償證明書1件。
        （七）原告與被告丁○○之協議書1件。
乙、被告方面：
    一、被告丙○○未於言詞辯論期日到場，亦未提出書狀作何
        聲明或陳述。
    二、被告丁○○方面：
       （一）聲明：求為判決：
         1、原告之訴駁回。
         2、如受不利判決，願供擔保，請准宣告免為假執行。
       （二）陳述：
         1、依系爭協議書第2條字句觀之，其上僅記載：「甲
          方（即被告丁○○）同意出面代為返還或請謝麗貞返
          還；如因而有致七和實業股份有限公司任何損害，甲
          方亦願出面代為賠償或請謝麗貞賠償。」等字句，該
          協議書並無指定由何人清償。依民法第208 條規定：
          「於數宗給付中，得選定其一者，其選擇權屬於債務
          人。但法律另有規定或契約另有訂定者，不在此限。
          」其選擇權屬於被告丁○○，自得選擇由另一被告謝
          欣妤（原名謝麗貞）返還。今原告既已向被告丙○○
          請求，並於訴之聲明主張：「求為判決被告丙○○（
          原名謝麗貞）或被告丁○○…」原告已選擇其一返還
          ，被告丁○○自無庸負責。
         2、原告與被告丁○○於95年6月28日簽立系爭協議書
          時，原告對帳後帳目相符，並無原告起訴主張之侵占
          款0000000元存在，被告丁○○亦依協議書第1條約定
          代共同被告謝麗貞返還404513元，被告丁○○並無任
          何債務不履行情事。
         3、再者原告起訴請求被告丁○○給付0000000元之請
          求權基礎為依據系爭協議書第2條之約定，然其前提
          要件須本件共同被告謝麗貞之侵權行為先成立，惟系
          爭款項均匯入原告帳戶，無被丙○○侵占，而款項已
          進入原告帳戶，原告無積極證據可證明受到損害。原
          告又自認訴外人黃榮修所電匯款項係由原告自行沖銷
          ，此為原告之內部作業，該部分與前開協議書所載之
          清償條件不符，亦與刑法侵占罪之構成要件不符，足
          證共同被告謝麗貞並無侵占自己持有他人之物之侵占
          行為，原告率爾起訴，洵屬無據。
         4、訴外人黃榮修係匯款人，與系爭7部車之訂購名義
          人不符，何以能沖銷7部車款？
         5、原告稱因相信被告丙○○才沖銷7張訂單，但實際
          上沖銷之過程只有原告知悉，此屬原告內部作業。
         6、95年6月28日簽訂協議書時，原告公司之主管告訴
          被告丁○○及證人戊○○，關於簽訂協議書之前95年
          4月14日、95年4月28日、95年6月6日、95年6月9日黃
          榮修之匯款與被告丙○○無關，係車商與丙○○之購
          車糾紛，原告不會向被告丙○○、丁○○請求。
         7、協議書第2條係指簽訂協議書95年6月28日以後發現
          之保險費而言。而原告不否認95年6月28日已提及彰
          化車商之款項，足證當時原告已清查確認，認為與謝
          麗娟無涉，故不在第2條之範圍，原告不能於簽訂協
          議書時謂無問題，事後又主張丁○○必須負責。
         8、簽訂協議書時，原告方面經被告丁○○要求，有列
          出清單（如協議書之附表2張及被告證據2、3），逐
          筆勾稽後認為丁○○只須代為清償協議書附表之範圍
          ，而該附表第1張均為保費、第2張為小額定金，均係
          被告丙○○代收款項卻未入原告公司之帳戶，本案彰
          化車商黃榮修之款項則均匯入原告公司之帳戶，無法
          相提並論，無法證明丙○○侵占款項。
         9、且前開協議書第3條已記載：「甲方或謝麗貞於返
          還上述一、二所有款項後，乙方同意宥恕謝麗貞業務
          侵占行為。」被告丁○○當初立協議書願代為清償，
          其條件即為原告宥恕謝麗貞，而原告日前自承業針對
          本件情事向丙○○提出侵占告訴，條件顯已不成就，
          被告丁○○自無庸代為返還。
       （三）證據：
         1、提出訴外人黃榮修匯款單影本5件。
         2、提出彰化車商黃榮修與謝麗貞交易行為電匯明細說
          明1件。
         3、提出宜蘭中古車張源祥先生與謝麗貞個人電匯部分
          說明、宜蘭中古車林永茂先生與謝麗貞個人電匯部分
          說明1件。
         4、聲請訊問證人戊○○。
         5、聲請調閱士林地院97年度訴字第1013號民事案卷。
    理  由
甲、程序方面：
    一、本件原告起訴時其應受判決事項之聲明第1項為「被告
        丙○○（原名謝麗貞）、丁○○應連帶給付原告000000
        0元及自起訴狀送達之翌日起至清償日止按年息5％計算
        之利息」，於言詞辯論時補充更正為「被告丙○○（原
        名謝麗貞）或被告丁○○應給付原告0000000元及自起
        訴狀送達之翌日起至清償日止按年息5％計算之利息」
        ，於法尚無不合，先予敘明。
    二、本件被告丙○○未於言詞辯論期日到場，無民事訴訟法
        第386條所列各款情形，依原告之聲請，由其一造辯論
        而為判決。
乙、得心證之理由：
    一、原告就其主張，雖提出臺北縣汐止市調解委員會調解筆
        錄1件、訂購合約書7件、訴外人黃榮修電匯水單4件、
        士林地院97年度訴字第1013號民事判決1件、原告與訴
        外人黃榮修之協議書1件、訴外人黃榮修簽發之清償證
        明書1件、原告與被告丁○○之協議書1件為證。惟被告
        丁○○否認被告丙○○有侵占及其本人應負責償還，辯
        稱：95年6月28日簽訂協議書時，原告方面經被告丁○○要求，有列出清單（如協議書之附表2張及被告證據2
        、3），逐筆勾稽後認為丁○○只須代為清償協議書附
        表之範圍，原告公司之主管告訴被告謝麗捐及證人戊○○，關於簽訂協議書之前95年4月14日、95年4月28日、
        95年6月6日、95年6月9日黃榮修之匯款與被告丙○○無
        關，係車商與丙○○之購車糾紛，原告不會向被告丙○○、丁○○請求等詞，則原告不能於簽訂協議書時謂無
        問題，事後又主張丁○○必須負責等語。
    二、按當事人主張有利於己之事實者，就其事實有舉證之責
        任。本件原告主張被告丙○○侵占如附表所示7件汽車
        訂購合約書之購車款，但復陳明對於客戶何時、交付若
        干款項予丙○○，原告不明瞭、均無資料可資證明等語
        。被告丁○○亦否認被告丙○○有侵占該等款項之事實
        。是依舉證責任分擔之原則尚難認為原告主張之上開侵
        占侵權行為確實已成立。至於原告另陳稱原告公司將彰
        化車商黃榮修之匯款予以沖銷本案7張訂單，應該係經
        被告丙○○之指示，而7張訂單之車款，原告相信係被
        丙○○侵占，否則丙○○不可能要原告以黃榮修之匯款
        沖銷此7張訂單然後交車乙節，屬原告臆測之詞，難認
        就其主張被告丙○○上述侵占事實已盡舉證責任而可採
        信；況原告沖銷帳款有無錯誤係原告內部所為之行為，
        不能謂附表之7部車車款本不應沖銷經原告錯誤沖銷後
        ，被告丙○○即構成侵占，至多僅能表示原告如尚未取
        得附表7部車之車款，原告、被告丙○○、訂購人間之
        私權利義務關係尚未解決而已。故原告依侵權行為損害
        賠償之法律關係請求被告丙○○給付如聲明所示之金額
        ，為無理由，不應准許。
    三、被告丁○○與原告於95年6月28日簽訂之協議書第2條記
        載：「除上附件侵占款外，於乙方（即原告）清查確認
        後發現尚有其他侵占款項，甲方（即被告丁○○）同意
        出面代為返還或請謝麗貞返還；如因而有致七和實業股
        份有限公司（即原告）任何損害，甲方亦願出面代為賠
        償或請謝麗貞賠償。」而系爭7部車之購車款迄未證明
        被被告丙○○侵占，已如前述外，原告復自認本案均屬
        彰化車商部分，95年6月28日簽訂協議書時，原告只知
        彰化車商黃榮修與被告丙○○間有交易，認為屬於彼等
        私下私人間之問題等情，證人戊○○並證稱95年6月28
        日被告丁○○與原告簽訂協議書時，原告公司方面表示
        關於彰化車商之款項係彰化車商與丙○○私下之糾紛，
        原告不管等語，益證系爭7部車之車款與被告丙○○侵
        占為二事，原告依協議書之上開約定請求被告丁○○給
        付如其聲明所示，亦不應准許。
    四、本件爭點已臻明確，兩造其餘攻擊、防禦方法無庸一一
        贅述。
丙、假執行之宣告：
    原告之訴既經駁回，其假執行宣告之聲請即失所附麗，應併
    駁回。
丁、結論：
    本件原告之訴為無理由，依民事訴訟法第385條第1項前段、
    第78條，判決如主文。
中    華    民    國    98    年    12    月    25    日
                  民事庭法  官  李慧兒
以上正本係照原本作成。
如對本判決上訴，須於判決送達後20日內向本院提出上訴狀。
中    華    民    國    98    年    12    月    25    日
                        書記官  李繼業

司法院資訊處製作；財團法人民間司法改革基金會備份。
